【裁判字號】    89,台上,2274
【裁判日期】    890427
【裁判案由】    常業詐欺
【裁判全文】
最高法院刑事判決                              八十九年度台上字第二二七四號
    上  訴  人  甲○○
                乙○○
    共      同
    選任辯護人  莊國明律師
右上訴人等因常業詐欺案件，不服台灣高等法院中華民國八十六年九月二日第二審判
決（八十六年度上訴字第三一○六號，起訴案號：台灣台北地方法院檢察署八十四年
度偵字第二一四九六、二七六六○號），提起上訴，本院判決如左：
    主  文
原判決關於甲○○部分，及乙○○常業詐欺部分撤銷，發回台灣高等法院。
    理  由
本件原判決認定上訴人甲○○自民國八十三年十二月間起，基於概括之犯意，在嘉義
市○○路六○八號九樓之三租屋為經營據點，開始連續販賣六合彩明牌與不特定人圖
利，嗣於八十四年三月間，甲○○夥同上訴人乙○○，基於共同犯意之聯絡及行為分
擔，並基於概括之犯意，由乙○○負責手擬「急，密卡自行對照單純可靠，乘勝追擊
就要把握現在，拜託請勿拿別家跟我比，刊登和實際一致沒花招，條件如下：訂香港
財經新聞一次半年六千元（新台幣，下同），即送密卡可自行對照使用十六期每次四
支牌最少可中十三次三星」、「急，正實力派，沒有花招19、25、34、41，首創密卡
自行對照免受干擾，讓你從半信半疑變無限感激，你若有猜忌和驕傲註定失敗，聯絡
電話為（○二）0000000、（○五）0000000號廖秀敏」等廣告文稿，
交由知情並基於幫助之概括犯意之台灣時報招攬廣告人員陳美英（已經第一審判決確
定）連續多次代為刊登於台灣時報及中國晨報之全台灣區版面，其文字內容已足令不
特定之人生簽賭決意或進而堅其決意，煽惑不特定之人簽注六合彩賭博。廣告刊出後
，由乙○○、甲○○在上址以廖秀敏名義或化名接聽電話，先以訂購財經日報入會為
名，即贈送密卡自行對照廣告登刊之四字暗語，等於四個號碼，保證穩中，誘使客戶
信以為真，若顧客欲入會，須先繳納六千元，並誆稱若要更準之明牌，則須再匯入二
萬四千元於前述人頭帳戶及甲○○所有或其他人頭之帳戶，甲○○則負責將核對明牌
之「密卡」郵寄予客戶，以為取信，使蔡素珠、陳煌垣、卓房男、張春松、林麗美、
譚昌新等八百餘人匯予如數之金額，累計共詐得四百餘萬元，迄八十四年九月二十八
日為警查獲，並扣得如原判決附表所示之物等情，因而撤銷第一審關於甲○○部分及
乙○○有罪部分之判決，改判依牽連犯關係，從一重論處上訴人等共同常業詐欺罪刑
，固非無見。
惟按因犯罪所得之物，以屬於犯人者為限，始得沒收之，刑法第三十八條第三項前段
規定甚明。而物是否因犯罪所得，自應依證據認定之。原判決理由甲、四，以原判決
附表編號(十三)之物（即現金一百零五萬二千二百五十元）係上訴人等所共有，業據上訴
人等供明在卷，顯為彼等犯罪所得，而依刑法第三十八條第一項第二款規定宣告沒收
。惟原判決理由內並未說明何以認定該附表編號(十三)之物，係上訴人等犯罪所得之依據
，已有理由不備之違法。且甲○○於原審已辯稱：扣案之現款，其中三十幾萬元係會
款等語（見原審卷第二十四頁背面），究竟該附表編號(十三)所示之現款，係警方在何處
扣押所得﹖是否全屬上訴人等犯罪所得款﹖尚非無疑。原審未待究明，遽認定為上訴
人等犯罪所得，亦併有應於審判期日調查之證據未予調查之違法。上訴人等上訴意旨
，執以指摘原判決關於甲○○部分及乙○○常業詐欺部分違法，非無理由，應認前述
部分有撤銷發回更審之原因。又常業詐欺部分既經撤銷發回，基於審判不可分原則，
煽惑他人犯罪及偽造文書部分，亦一併撤銷發回。至乙○○被訴行賄部分，業經原審
判決無罪確定，附此明。
據上論結，應依刑事訴訟法第三百九十七條、第四百零一條，判決如主文。
中      華      民      國    八十九    年      四      月    二十七    日
                              最高法院刑事第十一庭
                                  審判長法官  莊  登  照
                                        法官  洪  明  輝
                                        法官  蔡  清  遊
                                        法官  黃  一  鑫
                                        法官  林  秀  夫
      右正本證明與原本無異
                                              書  記  官
中      華      民      國    八十九    年      五      月      四      日


司法院資訊處製作；財團法人民間司法改革基金會備份。
